【裁判字號】    99,基簡,642
【裁判日期】    991117
【裁判案由】    損害賠償
【裁判全文】
臺灣基隆地方法院民事判決             99年度基簡字第642號
原      告  丁○○
被      告  乙○○
上列當事人間請求損害賠償事件，本院於中華民國99年11月３日
辯論終結，茲判決如下：
    主  文
被告應給付原告新臺幣參萬元。
原告其餘之訴駁回。
訴訟費用新臺幣參仟貳佰元，由被告負擔新臺幣參佰貳拾元，餘
由原告負擔。
本判決命被告給付部分得為假執行，但被告如於假執行程序實施
前預以新臺幣參萬元為原告供擔保，免為假執行。
    事實及理由要領
一、本件原告起訴主張：渠為基隆市七堵區中星大樓之住戶，並
    為該大樓管理委員會之總幹事，被告亦住於該社區；丙○○
    先生則為管理委員會之主任委員。緣被告因與渠有關該大樓
    地下室停車位之恩怨（嗣又改稱係因管理委員會主任委員丙
    ○○先生參選里長，被告為幫助另一里長候選人競選，惡意
    傳布耳語），而蓄意向該社區之住戶散布謠言，略謂：「於
    民國（下同）99年６月19日下午，有外客到七堵區鐵路公園
    拍婚紗照，而我們大樓卻有人穿我們中星大樓的背心，假借
    大樓名義，向拍婚紗照的人收取清潔費500.元（新臺幣，下
    同）」等語。於翌日（99年６月20日）經管理員甲○○先生
    告知，經渠追查，始知係被告所為。事經主委丙○○先生報
    警處理，並於99年６月23日在社區公告欄張貼公告，告知住
    戶可能係主委參選里長，有人預謀嫁禍，傷害大樓名譽，呼
    籲全體住戶協助，勇於檢舉。詎被告見其誣指主委收取清潔
    費之謠言無法困擾丙○○先生參選里長，竟將箭頭轉向渠，
    於99年７月９日在大樓住戶例行會議中公然散佈該謠言，指
    名道姓謂渠到鐵路公園向拍婚紗照的人收取清潔費500.元，
    致渠精神上感到無比難堪與屈辱。被告所為顯然係意圖散佈
    於眾，將足以毀損他人名譽、且與公益無涉、僅與私德有關
    之事傳述他人，已構成刑法上之誹謗罪，經渠訴請檢察官偵
    辦，已經檢察官提起公訴（即臺灣基隆地方法院檢察署99年
    度偵字第4800號）等情，為此依民法第0184條第１項前段及
    民法第0195條之規定，提起本件訴訟，請求判命被告應賠償
    （即給付）渠30萬元，以崇法治。
二、被告則以：(一)中星大樓實屬民間私人空間，而非公務機關
    ，並無任何公權力可向遊客收取費用，「既無實權，則又何
    來散布謠言之可能」。另七堵區鐵道公園為開放空間，乃屬
    公共財，伊並無污衊原告之理由及必要。且原告亦無具體證
    據證明伊為造謠者。伊否認有造謠原告即為該收取清潔費之
    人。(二)住戶會議難免有意見不同之聲音出現，原告認定伊
    有污衊辱罵之嫌「應屬意見分歧之起點」，原告所述並非事
    實，於常理有違，亦屬於法無據等語，資為抗辯。並陳明：
    如受不利益之判決，願供擔保免為假執行（即為以供擔保為
    條件得免為假執行之宣告）。
三、查原告主張：被告因與渠昔日之恩怨而蓄意於99年７月９日
    大樓住戶例行會議中公然散佈謠言，並指名道姓謂渠到鐵路
    公園向拍婚紗照的人收取清潔費500.元，致渠精神上感到無
    比難堪與屈辱。被告所為顯然已構成刑法上之誹謗罪，經渠
    訴請檢察官偵辦，已經檢察官提起公訴（即臺灣基隆地方法
    院檢察署99年度偵字第4800號）等事實，雖為被告所否認，
    惟原告主張之上開事實業經證人甲○○及丙○○到場證稱屬
    實，載明筆錄（詳見本院99年９月１日言詞辯論筆錄），參
    以被告復自承：「（問從何處聽來收取清潔費的事情？有無
    現場看到原告收取清潔費的事情？）我沒有現場看到，是我
    的朋友戊○○（住基隆市○○區○○街25號）打電話向我說
    的，她說19日下午５到６點的時候，他有在現場，她說有看
    到原告向拍婚紗的人不知道是要收取清潔費還是場地費，後
    來拍婚紗的人就走了。」等語，惟經本院訊問證人戊○○，
    戊○○卻否認有其事，足見該謠言應確係被告所為等情，此
    外，經原告訴請檢察官偵辦，亦已經檢察官提起公訴，此亦
    有臺灣基隆地方法院檢察署99年度偵字第4800號檢察官起訴
    書影本乙份附卷可稽，原告此部分之主張，應堪信為真實。
四、按「因故意或過失，不法侵害他人之權利者，負損害賠償責
    任。」民法第0184條第１項前段定有明文。次按「不法侵害
    他人之身體、健康、名譽、自由、信用、隱私、貞操，或不
    法侵害其他人格法益而情節重大者，被害人雖非財產上之損
    害，亦得請求賠償相當之金額。」民法第0195條第１項前段
    亦定有明文。本件被告指摘傳述上開謠言，使原告之社會評
    價因此受有貶損，自足以生損害於原告之名譽，使原告精神
    上遭受相當之痛苦，依上開規定，原告自得請求被告賠償相
    當之金額（即慰撫金）。本院斟酌被告行為所造成之損害程
    度，兩造之身分、地位、教育程度、經濟狀況等各項情形，
    認原告請求被告賠償30萬元，尚嫌過高，應予核減為３萬元
    ，較為適當。從而原告之請求，以３萬元為限，為有理由，
    應予准許。逾此數額之請求，即屬無據，應不准許。
五、訴訟費用（即裁判費）3,200.元，依民事訴訟法第79條之規
    定，命兩造依敗訴之比例負擔，爰一併確定其數額如主文第
    ３項所示。
六、本件被告給付部分，係「就民事訴訟法第0427條第１項訴訟
    （關於財產權之訴訟，其標的之金額或價額在新臺幣50萬元
    以下者）適用簡易程序所為被告敗訴之判決」，依民事訴訟
    法第0389條第１項第３款規定，應依職權宣告假執行，爰依
    職權宣告之。又被告亦陳明：如受不利益之判決，願供擔保
    免為假執行（即為以供擔保為條件得免為假執行之宣告），
    經核亦無不合，爰酌定相當之擔保金額，一併准許之。
七、據上論結，本件原告之訴為一部分有理由，一部分無理由，
    依民事訴訟法第0436條第２項、第79條、第0389條第１項第
    ３款、第0392條第２項，判決如主文。
中    華    民    國    99    年    11    月    17    日
                  基隆簡易庭法      官  林金發
以上正本係照原本作成。
如不服本判決，應於本判決送達後20日內向本院提出上訴狀（並
附繕本）及繳納上訴裁判費，上訴於本院合議庭。如委任律師提
起上訴者，應一併繳納上訴審裁判費。
中    華    民    國    99    年    11    月    17    日
                            法院書記官  李建毅

司法院資訊處製作；財團法人民間司法改革基金會備份。
